最高法院刑事判決　　　　　　　　　　　　　　　八十六年度台上字第五八四一號
　　上　訴　人　甲○○
右上訴人因殺人案件，不服台灣高等法院中華民國八十六年八月八日第二審判決（八
十六年度上重訴字第三一號，起訴案號：台灣板橋地方法院檢察署八十六年度偵字第
二○七八號），提起上訴，本院判決如左：
    主  文
上訴駁回。
    理  由
本件原判決認定上訴人甲○○曾犯妨害自由案件，經第一審判處有期徒刑四月，緩刑
二年，於民國八十五年一月二十九日確定，在緩刑期內（起訴書誤為八十五年三月八
日緩刑期滿），猶不知戒惕，與林孟院、劉鴻慶分別向陳慶中承租台北縣三重市○○
街二十三弄三十三號二樓房間，各住於二○九室、二○三室、二○二室，其作息時間
與林孟院、劉鴻慶不同，認林、劉二人行止干擾其夜間休眠，心生憤恨，乃萌殺人之
意，於八十五年七月間，購買足以取人性命之斧頭一把，放置其房間，伺機行兇。迨
八十六年一月十六日一時二十五分，於房間內為浴室水聲與他室啟閉房門聲響吵醒，
認係同住之房客故意喧擾，氣憤之餘，竟本於實行上開殺人之概括犯意，意圖致林孟
院、劉鴻慶二人於死，乃取出該把斧頭，步出二○九室，先將該二樓大門關閉，以防
他人出入，隨即至二○三室以腳踢開房門，進入該室（侵入住宅部分未據告訴），持
斧頭逕往林孟院頭部要害處及身軀接連劈砍，致林孟院左頭顱頂骨部切割創十×二×
五公分，頂骨骨折，深及腦髓，造成腦髓挫裂、顱內出血、左耳前下方至左頸側上方
切割創十二×五×八公分，傷口方向由左耳下方斜向前下方至左頰外上方，深及顴骨
，造成顴骨弓骨折，左頸動靜脈切割傷大量出血，左頰切割傷表皮削落五×三公分、
切割傷三×二×○‧五公分、左手前臂前部表淺切割傷八×○‧二公分，左前胸表淺
切割傷十×○‧五公分，左大腿外側切割創十×五×四公分，後右腦皮下血腫五×六
公分，當場因顱骨骨折腦髓挫裂、顱內出血及左頸動靜脈出血休克死亡，上訴人始罷
手轉身出房，見劉鴻慶開啟二○二室房門察看，乃再持斧頭往房內之劉鴻慶頭部要害
及身體接連劈砍數次，致劉鴻慶左額頭擦傷裂傷長二公分，深○‧五公分、左手上臂
斜面裂傷約十六公分長，併肌肉裂傷、左大拇指裂傷四公分長，深○‧五公分、後頭
部裂傷二公分長，深○‧三公分、右上手臂裂傷六公分長，深約三公分，併肌肉裂傷
，左下手臂裂傷四公分長，深○‧五公分，經劉鴻慶奮力推擠掙脫逃至房間走道處，
其仍自後砍殺劉鴻慶背部要害，致上背部斜面裂傷十二公分長，深○‧五至一‧五公
分，嗣劉鴻慶避至已甦醒之出租人陳慶中居住之二○六室內，上訴人始罷手，旋即攜
該斧頭離去，陳慶中則撥叫一一○號盜警台電話，向有偵查犯罪職權之警員報案，經
通報後，台北縣警察局三重分局厚德派出所警員楊昭崑於同日一時四十三分趕至現場
，於一時五十分得知上訴人為行兇之人，乃將劉鴻慶送醫急救，劉鴻慶始免死亡。而
上訴人攜帶斧頭騎機車於同日二時，至台北縣警察局三重分局向值班員警蔡泊峰投案
等情。係以上開事實，迭據上訴人於警訊及偵審中坦承不諱，核與告訴人劉鴻慶在警
訊及偵審中之指訴情節相符，並經證人陳慶中在警訊及偵審中證明屬實，且有斧頭一
把扣案，及勘驗筆錄、驗斷書、相驗屍體證明書、照片、現場略圖、驗傷診斷書附卷
可稽，為其所憑之證據及認定之理由；並以上訴人辯稱：案發後曾託陳慶中代為報警
，警員係依據陳慶中報案而查覺，其本人並自行騎機車至台北縣警察局三重分局自首
，應合於自首減刑要件云云，為不足取，於理由內予以指駁。核上訴人所為，係犯刑
法第二百七十一條第一項之殺人既遂罪及同條第二項、第一項之殺人未遂罪，先後犯
行，時間緊接，構成要件相同，顯係基於概括之犯意，為連續犯，應以較重之殺人既
遂一罪論，除法定本刑死刑、無期徒刑部分，依法不得加重外，有期徒刑部分加重其
刑。上訴人於八十五年七月間，購置斧頭之預備殺人犯行，已為殺人行為所吸收，不
另論罪。因認第一審判決引用刑法第五十六條、第二百七十一條第一項、第三十七條
第一項、第三十八條第一項第二款，論上訴人連續殺人，酌情量處無期徒刑，褫奪公
權終身，扣案斧頭一把，為上訴人所有供犯罪所用之物，併予沒收，為無不合，予以
維持，駁回上訴人在第二審之上訴，經核於法尚無違誤。本件係原審依職權逕送本院
審判，而視為上訴人已提起上訴，上訴人並未指摘原判決有何不當，其上訴無理由，
應予駁回。
據上論結，應依刑事訴訟法第三百九十六條第一項，判決如主文。
中      華      民      國    八十六    年      十      月      二      日
                              最高法院刑事第九庭
                                  審判長法官  謝  家  鶴
                                        法官  羅  一  宇
                                        法官  吳  昭  瑩
                                        法官  花  滿  堂
                                        法官  陳  世  淙
      右正本證明與原本無異
                                              書  記  官
中      華      民      國    八十六    年      十      月      七      日
